【裁判字號】    88,上易,5777
【裁判日期】    890217
【裁判案由】    竊盜
【裁判全文】
臺灣高等法院刑事判決                  八十八年度上易字第五七七七號
    上  訴  人
    即  被  告  乙○○
右上訴人因竊盜案件，不服臺灣士林地方法院八十八年度易緝字第九十六號，中華民
國八十八年十月二十六日第一審判決（起訴案號：臺灣士林地方法院檢察署八十七年
度偵字第五五二六號）提起上訴，本院判決如左：
    主  文
原判決撤銷。
乙○○無罪。
    理  由
一、本件公訴意旨略指被告乙○○前曾有贓物罪、竊盜罪、偽造文書罪、違反麻醉藥
    品管理條例罪等前科紀錄，民國八十二年間所犯之贓物罪，經臺灣臺東地方法院
    判處有期徒刑五月，於八十五年二月二十三日易科罰金執行完畢，竟不知警惕，
    與成年男子潘火進（由原審另行審結）於八十七年六月十日一同經過臺北市○○
    區○○街十巷誠正國民中學後門時，發現銘華貨運有限公司所有由甲○○使用之
    ＨＪ─六七七號營業用大貨車停於該處無人看管，且因乙○○積欠潘火進債務新
    臺幣（以下同）二萬餘元無力償還，乃於同年月十二日晚間，打電話至臺北縣新
    莊市○○路○○街五○號二樓潘火進之妹潘慧珍住處與潘火進通話，二人於電話
    中商議推由潘火進下手竊取上揭大貨車後，將之駛往行竊地點附近高速公路下交
    予乙○○，再由乙○○變賣後償還積欠潘火進之債務。二人商議已定，乃基於意
    圖為自己不法之所有之共同犯意聯絡，由乙○○在當日晚間十一、二時許，在臺
    北縣中和市○○路路邊，將其所有足以傷害人之身體或健康客觀上具危險性之電
    動鑽一把、鑽尾十三根等兇器及鑰匙一支交付潘火進，由潘火進攜帶上揭工具連
    同其自有之兇器鐵鉗子一把，於八十七年六月十三日凌晨六時許，在富康街上址
    ，竊取前揭營業用大貨車，潘火進先以鑰匙發動車輛未果，正著手以鑽尾鑽電門
    時，當場為警查獲而未遂，並扣得乙○○所有並供行竊所用之電動鑽一把、鑽尾
    十三根、鑰匙一支、潘火進所有並供行竊所用之鐵鉗子一把。案經臺北市政府警
    察局南港分局報請偵辦。因認被告涉有刑法第三百二十一條第一項第三款之攜帶
    兇器竊罪云云。
二、本件公訴人及原審認被告涉有刑法第三百二十一條第一項第三款之攜帶兇器竊
    罪嫌，無非以右揭事實，迭據證人潘火進於為警查獲後之警局初訊、覆訊時、偵
    查初訊時、原審八十七年七月十日偵訊時、八十七年八月六日、八月二十日、九
    月二十三日訊問時、八十七年十二月十五日審理時供承綦詳，並指認被告之口卡
    無訛。況該證人亦明知被告之住居所在雲林縣，若未曾與被告共同北上，即任意
    攀咬，未必能陷被告於罪。且於嗣後多次訊問中，對於謀議之細節、聯絡之方法
    甚而工具之提供、贓物之處理方式均陳述如一，未有出入，核與誣攀他人之供詞
    ，常因多次陳述而生漏洞之情亦不相符；迄被告乙○○經緝獲到案後，證人潘火
    進已入監服刑，猶於八十八年九月十日本院調查中證稱：因被告欠錢無法返還，
    並表示竊車到手即有錢可還，且提供電鑽等工具等語。且又被告雖辯稱其於八十
    七年六月間在家照顧其母親，且與洪仙輝合夥在高雄做鐵板燒云云，果屬真實，
    則對法院歷次傳喚應無不知之理，經本院囑託拘提，亦未能於其住處尋獲到案，
    迄八十八年五月三日始經緝獲到案，顯逃匿在外，與其所辯已有未合。況其於原
    審審理中陳明證人洪仙輝並無法證明其每日都在南部等語為主要論據。
三、訊據被告乙○○堅決否認右揭犯行，辯稱其當時均在雲林照顧其母親，且與洪仙
    輝合夥在高雄做鐵板燒，並無可能北上行竊云云，於本院審理時另辯稱：伊未參
    與該次竊盜犯行，當時與洪仙輝合夥在高雄做鐵板燒，並無可能北上行竊，且伊
    於八十七年六月十二日並未打電話給潘火進。伊與潘火進有債務關係（剩二萬多
    ），也曾為此有爭執過，渠當時可能在氣憤下為如此陳述，後渠有據實陳述了。
    扣案物電動鑽一把、鑽尾十三根、鑰匙一支、鐵鉗子一把，不是伊的等語。
四、按共同被告所為不利於己之供述，固得採為其他共同被告犯罪之證據，惟此項不
    利供述，依（舊）刑事訴訟法第二百七十條第二項之規定，仍應調查其他必要之
    證據，以察其是否與事實相符，自難專憑此項供述，為其他共同被告犯罪事實之
    認定。且共同被告不利於己之陳述，固得採為其他共同被告犯罪之證據，惟此項
    不利之陳述，須無瑕疵可指，而就其他方面調查，又與事實相符，始得採為其他
    共同被告犯罪事實之認定，最高法院三十一年上字第二四二三號、四十六年台上
    字第四一九號分別著有判例。且犯罪事實，應依證據認定之，無證據不得推定其
    犯罪事實，刑事訴訟法第一百五十四條定有明文。又認定不利於被告之事實，須
    依積極證據，苟積極證據不足為不利於被告之認定時，即應為有利於被告之認定
    ，更不必有何有利之證據（最高法院八十四年度上訴字第二二七三號判決參照）
五、查右揭事實，雖據同案被告潘火進於八十七年六月十三日為警查獲後之警局初訊
    、覆訊時、偵查初訊時、八十七年七月十日偵訊時、八十七年八月六日、八月二
    十日、九月二十三日原審訊問時、八十七年十二月十五日原審審理時供承綦詳，
    並指認被告之口卡無訛。惟查潘火進於原審嗣後於審理時改稱：「（問：叫你偷
    車之人是否庭上之乙○○？）答：不是。（問：跟你在綠島一起關的是此乙○○
    ？）答：對。（問：你說欠你錢的是否庭上之被告？）答：對。（問：為何前後
    供述不一？）答：【未答】（問：被告是否有威脅你？）答：沒有（問：前次開
    庭所指證的乙○○，是否即本日庭上的被告？）答：對。【點頭】（問：是不是
    庭上被告叫你偷車？）答：不是。（問：剛才為何點頭？）答：【未答】（問：
    以前為何誣陷他？）答：我沒有想要誣陷他」等語（原審八十八年九月十日訊問
    筆錄、十月十二日審判筆錄，原審八十八年度易緝字第九六號刑事卷第一一八頁
    、第一三八頁背面、第一三九頁）。依其供述或閃爍其詞，或根本否認本件被告
    乙○○有叫其偷車。故其以前不利於被告乙○○之陳述，不無瑕疵可言。本院查
    共同被告潘火進於八十七年六月十三日為警查獲後之警局初訊、覆訊時、偵查初
    訊時、八十七年七月十日偵訊時、八十七年八月六日、八月二十日、九月二十三
    日原審訊問時、八十七年十二月十五日原審審理時所為與乙○○共同行竊上述銘
    華貨運有限公司所有由甲○○使用之ＨＪ─六七七號營業用大貨車之自白，均係
    在被告尚未到案之情形下所為，間或指認被告之口卡片、照片而為指認，迄於原
    審審理時，在被告乙○○到庭之情形下，共同被告潘火進供詞則改稱被告乙○○
    並未叫其偷車等語。則其先前所為不利於己之陳述，自不無瑕疵可言，自仍應就
    其他方面探求，查是否與事實相符，始得採為被告犯罪之認定。
六、查依共同被告潘火進於警訊、偵查及原審初訊時所自白犯罪之情節，係稱因乙○
    ○積欠其債務二萬餘元無力償還，乃於同年月十二日晚間，打電話至臺北縣新莊
    市○○路○○街五○號二樓潘火進之妹潘慧珍住處與潘火進通話，二人於電話中
    商議推由潘火進下手竊取上揭大貨車後，將之駛往行竊地點附近高速公路下交予
    乙○○，再由乙○○變賣後償還積欠潘火進之債務。二人商議已定，乃基於意圖
    為自己不法之所有之共同犯意聯絡，由乙○○在當日晚間十一、二時許，在臺北
    縣中和市○○路路邊，將其所有之電動鑽一把、鑽尾十三根等兇器及鑰匙一支交
    付潘火進，由潘火進攜帶上揭工具連同其自有之兇器鐵鉗子一把，於八十七年六
    月十三日凌晨六時許，在富康街上址將電動鑽一把、鑽尾十三根等兇器及鑰匙一
    支交付潘火進，由潘火進攜帶上揭工具連同其自有之兇器鐵鉗子一把，於八十七
    年六月十三日凌晨六時許，在富康街上址，竊取前揭營業用大貨車，若依潘火進
    之陳述屬實，本件被告乙○○既積欠潘火進金錢，被告乙○○係債務人，潘火進
    係債權人，即使債權人催討債務急迫，債務人為急於達成還債目的，縱使使用不
    法偷竊銷贓手段還債，衡情應係由債務人偷竊後變賣金錢以達還債目的，而本件
    依共同被告潘火進所述，卻反由債權人潘火進甘冒竊盜罪刑責，於偷取贓車之後
    將贓車交由債務人乙○○變賣成金錢以償還潘火進債務，顯與常理有違，此其一
    。又共同被告既係於於八十七年六月十三日凌晨六時許，在臺北市○○區○○街
    十巷誠正國民中學後門竊取上開ＨＪ─六七七號營業用大貨車，而依供共同被告
    潘火進之供述，被告乙○○係在臺北縣中和市○○路路邊，將其所有之電動鑽一
    把、鑽尾十三根等兇器及鑰匙一支交付潘火進，以供行竊之用，距離偷車之地點
    尚有不短之距離，再者，被告乙○○既未與潘火進一起至行竊地點著手行竊，應
    係惟恐被當場逮獲，惟依潘火進所述，其偷竊車輛之後，其與被告乙○○係相約
    在行竊地點附近高速公路指標處交車給乙○○，則所稱交車地點與偷車地點接近
    ，反易於被查獲，此其二。再者共同被告潘火進始終供稱偷竊時係其一人單獨而
    為，然依被害人即被竊之ＨＪ─六七七號營業用大貨車使用人甲○○於本院審理
    時就該車被竊時其目睹之情形明白供稱：當天伊去開車時，發現潘火進及另二名
    男子在伊車旁，潘火進在車上發動車輛，伊上前時他們就離開，伊僅能追逐一個
    ，無法追其他人等語。則依被害人所言，顯見行竊當時並非共同被告潘火進一人
    所為，確有其他二不詳姓名年籍之人，是故共同被告潘火進自白係伊一人行竊準
    備交於被告乙○○等行竊之過程，亦不無瑕庛可言。
七、縱上所述；共同被告潘火進所為關於被告乙○○因積欠其債務二萬餘元無力償還
    ，乃共同商議由被告乙○○提供作案工具，並推由其下手竊取上揭大貨車後，將
    之駛往行竊地點附近高速公路下交予乙○○，再由乙○○變賣後償還積欠其債務
    等不利於被告乙○○之自白，既仍有如上之瑕疵可指，而就其他方面調查，又與
    事實不符，自不得採為其他共同被告犯罪事實之認定。其他復查無被告乙○○有
    參與潘火進之竊盜行為，自應諭知被告無罪之判決。原審未察遽以論罪科刑，自
    有未洽，被告上訴意旨指稱原審僅以竊嫌潘火進之供述為憑據，並無更積極之證
    據，可證明被告涉及本案。被告於案發時正忙於高雄市六合夜市之合夥人洪仙輝
    開設的鐵板燒生意，又因母親罹疾住院於彰化基督教醫院，而奔波於高雄雲林間
    ，於案發時自始至終皆未曾出現，僅憑竊嫌潘火進之供述，認定被告涉及本案，
    判決顯有瑕疵。被告曾有竊車之前科，對竊車亦非生手，何須假手他人行竊，自
    行動手，豈非獲利更豐？若被告與潘火進曾約定於高速公路下交貨，為何警方於
    查獲竊嫌潘火進時，未能同時逮獲被告？潘火進於被告未在場時，可信口雌黃，
    隨口亂說，但經被告到庭對質時，卻又啞口無言，且翻異前供，改稱非與被告行
    竊，其謊言不攻自破。被告之戶籍地原為雲林縣斗六市○○路○段一○四號，但
    已出售遷出至雲林縣斗六市○○街二十九號，原審法院仍以原戶籍地址傳喚被告
    ，無法有效傳喚被告，以此推測被告逃匿在外，理由牽強等語，堅決否認其犯竊
    盜罪，應認被告之上訴有理由，自應由本院將原判決撤銷，改諭知被告無罪之判
    決。
八、 臺灣臺北地方法院檢察署移送併案審理該署八十七年度偵字第一二四六四號被
     告於八十七年五月十八日竊盜之案件，因本件既經無罪判決，該併辦案件自無
     連續犯裁判上一罪關係可言，本院尚無從併予審理，應檢還請檢察官續為偵查
     ，附此敘明。
據上論斷，應依刑事訴訟法第三百六十九條第一項前段、第三百六十四條、第三百零
一條第一項前段，判決如主文。
本案經檢察官吳慎志到庭執行職務。
中    華    民    國    八十九    年      二        月        十七      日
                            臺灣高等法院刑事第十七庭
                                審判長法  官  陳  正  雄
                                      法  官  林  勤  純
                                      法  官  許  錦  印
右正本證明與原本無異。
不得上訴。
                      書記官  黃  德  煌
中    華    民    國    八十九    年      二        月      二十四      日


司法院資訊處製作；財團法人民間司法改革基金會備份。
